【裁判字號】    99,交聲,465
【裁判日期】    991021
【裁判案由】    違反道路交通管理處罰條例聲明異議
【裁判全文】
臺灣花蓮地方法院交通事件裁定         99年度交聲字第465號
原處分機關  交通部公路總局臺北區監理所花蓮監理站
法定代理人  林富英
異  議  人  甲○○
即受處分人
上列受處分人因違反道路交通管理處罰條例案件，對於交通部公
路總局臺北區監理所花蓮監理站民國99年9月23日所為之處分（
原處分案號：花監違字第裁44-P00000000號），聲明異議，本院
裁定如下：
    主      文
異議駁回。
    理      由
一、按受處分人，不服主管機關所為之處分，得於接到裁決書之
    翌日起20日內，向管轄地方法院聲明異議，道路交通管理處
    罰條例第87條第1 項定有明文。而違反道路交通管理處罰條
    例案件，受處分人依據道路交通管理處罰條例第87條之規定
    向管轄法院聲明異議者，固應以司法狀紙，敘述異議之理由
    ，先提出於原處分機關為之，再由原處分機關於接受受處分
    人向管轄法院之聲明異議書狀後5 日內，將該案卷宗及有關
    證物，送交管轄法院，道路交通案件處理辦法第13條設有明
    文，但此無非基於便利原處分機關先行自我審查及案卷證物
    移送流程之考量，而非以道路交通案件處理辦法第13條所規
    定之程序，對人民訴訟權所加之額外限制，是若聲明異議者
    未先向原處分機關為之，而逕向管轄法院具狀聲明異議，該
    管轄法院自可向原處分機關調閱該案卷宗及有關證物，尚不
    得逕以受處分人之聲明異議係不合法律上之程式，而予駁回
    之。查異議人並未向原處分機關提出聲明異議狀，而係於民
    國99年9月24 日逕向本院以書狀表明聲明異議，惟衡諸上開
    說明，尚難認異議人之聲明異議係不合法律上之程式，合先
    敘明。
二、原處分意旨略以：本件異議人即受處分人甲○○於99年8月1
    8日12時45分許，騎車牌號碼DNK-603號普通輕型機車（下稱
    系爭機車），於行經花蓮縣花蓮市○○街與防汛道路交岔路
    口時闖越防汛道路紅燈號誌，經花蓮縣警察局花蓮分局中山
    派出所員警予以攔停舉發，並掣開花警交字第P00000000 號
    舉發違反道路交通管理事件通知單，嗣經原處分機關於99年
    9月23日以異議人違反道路交通管理處罰條例第53條第1項、
    第63條第1項之規定，裁處異議人罰鍰新臺幣（下同）1,800
    元，並記違規點數3點等語。
三、異議意旨略以：異議人於99年8月18 日上午騎乘機車沿防汛
    道路由東往西行駛，於上開時間行駛至國聯五路、商校街、
    進豐街及防汛道路交叉路口時，看到防汛道路路口交通號誌
    顯示綠燈，異議人方右轉進入國聯五路行駛，行駛約200 公
    尺後，突遭警員李春廷攔下，並稱異議人有闖紅燈，異議人
    向警員稱並未闖紅燈，然不為警員所採，並稱靠目視即可開
    單，也不給異議人任何辯解，異議人無奈只得接受警員開單
    。異議人對警員稱目視即可判斷異議人闖紅燈部分不服；且
    舉發違規通知單上記載「左轉」也是錯誤；又花蓮分局花市
    警交字第0990024843號函竟將發文日期誤載為98年，諸多錯
    誤顯示原處分草率與誤判，為此依法聲明異議，請求撤銷原
    處分云云。
四、按汽車行駛到交岔路口，其行進、轉彎，應遵守燈光號誌或
    交通指揮人員之指揮，遇有交通指揮人員指揮與燈光號誌並
    用時，以交通指揮人員之指揮為準，道路交通安全規則第10
    2條第1項第1 款定有明文。又汽車駕駛人，行經有燈光號誌
    管制之交岔路口闖紅燈者，處1,800元以上5,400元以下罰鍰
    ；汽車駕駛人有第53條情形者，除依原條款處罰緩外，並予
    記違規點數3點，道路交通管理處罰條例第53條第1項、第63
    條第1項第3款分別定有明文。又道路交通管理處罰條例及道
    路交通安全規則關於汽車之定義係包括「機器腳踏車」在內
    ，道路交通管理處罰條例第3條第8款、道路交通安全規則第
    2條第1項第1款亦分別定有明文。
五、經查，異議人於上開時地騎乘系爭機車闖紅燈之事實，有上
    開舉發違反道路交通管理事件通知單、花蓮縣警察局花蓮分
    局98年9月6日花市警交字第0990024843 號函影本各1紙在卷
    可稽，並據證人即舉發本件違規事件之警員李春廷到庭具結
    證稱：「因為當天是進豐街方向，東向西，往商校街的方向
    ，我們騎摩托車，執行巡邏勤務，燈號已經變成綠燈完成一
    兩秒，同向的車子已經開始進入路口，她那個方向的路口我
    是沒有看到沒有錯，但是她對向的號誌我們可以看得很清楚
    ，異議人走的是防汛道路，路口我確定是紅燈，異議人這樣
    右轉的話，可能會導致進豐街的直行車輛會撞到異議人的車
    ，所以我們才去攔查她，舉發通知單上左轉是筆誤，我回去
    要送給分局的附聯已經把他改成右轉並且蓋了校對章，異議
    人當時要求我們不要開單，有跟我們說他是黃燈，但是我們
    走進豐街的路口已經變綠燈了，所以異議人的方向不可能是
    綠燈，當時我有跟她講我們看到的燈號是紅燈，異議人仍堅
    持自己的意見，希望我們不要開單。」等語（見本院卷第14
    頁）無誤，且衡諸證人李春廷當時騎乘警用機車行駛於進豐
    街上，親見進豐街之號誌轉換成綠燈，則防汛道路上之號誌
    應為紅燈，是以證人李春廷於該交叉路口，目擊異議人騎系
    爭機車從闖越防汛道路之紅燈號誌，應無誤認之可能。又證
    人李春廷僅係取締本案之員警，前與異議人素不相識，亦無
    仇怨，自無設詞誣陷異議人致身觸偽證重罪之必要。復參以
    警員係代表國家執行道路交通安全與秩序之維護及違規行為
    之公務員，其依法製單舉發違反道路交通管理處罰條例所列
    之違規事實，本質上為行政處分，係公務員基於職務上權力
    ，依法就特定之具體事件所為具公法上效果之單方行政行為
    ，自具一定之公信力，除非有充份之事證足認該等執行公權
    力之公務員認知之事實有誤或有違法失職之情事，否則本院
    認為應以值勤員警所認知之事實為可信，而採為判斷之依據
    。異議人空言否認有闖紅燈，要屬卸責之詞，不足為採。至
    於異議人其餘異議理由如舉發違規通知單上誤載為「左轉」
    及花蓮分局函文誤載為「98年」云云，要與本件異議是否有
    理由之判斷無涉，附此敘明。
六、綜上所述，本件異議人確有在前揭時地騎系爭機車闖越紅燈
    之違規行為，則原處分機關依據道路交通管理處罰條例第53
    條第1項、第63條第1項第3款之規定，裁處異議人罰鍰1,800
    元並記違規點數3 點，核無違誤，異議人之異議為無理由，
    應予駁回。
據上論斷，應依道路交通案件處理辦法第19條，裁定如主文。
中    華    民    國    99    年    10    月    21    日
                  交通法庭       法  官 劉柏駿
上列正本證明與原本無異。
如對本裁定不服，應於送達後5 日內，向本院提出抗告狀（應抄
附繕本）。
中    華    民    國    99    年    10    月    21    日
                                 書記官

司法院資訊處製作；財團法人民間司法改革基金會備份。
